臺灣彰化地方法院彰化簡易庭小額民事判決
110年度彰小字第271號
原      告  新安東京海上產物保險股份有限公司台中分公司

法定代理人  王文龍  
訴訟代理人  曾賜源  
            洪銘遠  
被      告  陳景裕  
上列當事人間請求損害賠償事件，本院於民國110年4月13日言
詞辯論終結，判決如下：
    主  文
被告應給付原告新臺幣陸萬捌仟捌佰零柒元，及自民國一一○年
二月六日起至清償日止，按週年利率百分之五計算之利息。
訴訟費用（除減縮部分）新臺幣壹仟元由被告負擔。
本判決得假執行。
    理由要領
一、按訴狀送達後，原告不得將原訴變更或追加他訴，但擴張或
    縮減應受判決事項之聲明者，不在此限，民事訴訟法第255
    條第1項第3款定有明文。次按簡易事件因訴之變更或一部撤
    回，致其訴之全部屬於民事訴訟法第436條之8第1項之範圍
    者，承辦法官應以裁定改用小額程序，並將該簡易事件報結
    後改分為小額事件，由原法官依小額程序繼續審理，同一地
    方法院適用簡易程序審理事件事務分配辦法第7條第3項定有
    明文。本件原告原起訴聲明係請求被告應給付原告新臺幣（
    下同）108,713元，及自起訴狀繕本送達翌日起至清償日止
    ，按週年利率5%計算之利息。嗣於民國110年4月13日言詞辯
    論時變更聲明為被告應給付原告68,807元，及自起訴狀繕本
    送達翌日（即110年2月6日）起至清償日止，按週年利率5%
    計算之利息，核屬減縮應受判決事項之聲明，與上開規定相
    符，應予准許。復依變更後訴之聲明，本件訴訟標的金額已
    在10萬元以下，而屬民事訴訟法第436條之8第1項規定之範
    圍，應適用小額訴訟程序，本院爰依職權改行小額訴訟程序
    ，先予敘明。
二、被告經合法通知，未於言詞辯論期日到場，核無民事訴訟法
    第386 條所列各款情事，爰依原告之聲請，由其一造辯論而
    為判決。
三、原告主張：被告於109年9月23日下午5時49分許，駕駛車牌
    號碼000-0000號自用小客車（下稱肇事車輛），行經彰化縣
    ○○鄉○○路0段00號前，因未注意車前狀況，不慎撞及前方由
    原告所承保、訴外人柯宏川駕駛其所有在該處停等紅燈之車
    牌號碼000-0000號自用小客車（下稱系爭車輛），致系爭車
    輛受損。系爭車輛經送廠修復，原告已依約賠付修復費用10
    8,713元（含工資40,255元、烤漆24,118元、零件44,340元
    ），原告已依約賠付被保險人，依保險法第53條第1項之規
    定取得代位求償權，系爭車輛零件經折舊後，被告應給付原
    告系爭車輛修復費用68,807元，爰依民法第191條之2前段、
    第196條及保險法第53條之規定提起本件訴訟等語。並聲明
    ：如主文第1項所示。
四、被告未於言詞辯論期日到場，亦未提出書狀作何聲明或陳述
    。 
五、得心證之理由：
（一）原告主張上開事實，業據其提出道路交通事故當事人登記
      聯單、初步分析研判表、車輛維修保險賠款付承修廠商同
      意書、估價單、統一發票、行車執照、受損照片等為證，
      並經本院向彰化縣警察局彰化分局調取道路交通事故初步
      分析研判表、調查卷宗、現場圖、調查報告表(一)、(二)
      、談話紀錄表、當事人酒精測定紀錄表、舉發違反道路交
      通管理事件通知單、事故照片事故資料光碟等資料核閱屬
      實，且被告已於相當時期受合法之通知，而於言詞辯論期
      日不到場，亦未提出準備書狀爭執，依民事訴訟法第436 
      條之23、第436 條第2 項、第280 條第3 項前段準用同條
      第1 項前段之規定，視同自認，堪認原告主張之事實為真
      實。
（二）按汽車、機車或其他非依軌道行駛之動力車輛，在使用中
      加損害於他人者，駕駛人應賠償因此所生之損害。但於防
      止損害之發生，已盡相當之注意者，不在此限，民法第19
      1條之2定有明文。次按被保險人因保險人應負保險責任之
      損失發生，而對於第三人有損失賠償請求權者，保險人得
      於給付賠償金額後，代位行使被保險人對於第三人之請求
      權；但其所請求之數額，以不逾賠償金額為限，保險法第
      53條第1項亦有明定。復按汽車在同一車道行駛時，除擬
      超越前車外，後車與前車之間應保持隨時可以煞停之距離
      ，不得任意以迫近或其他方式，迫使前車讓道；汽車行駛
      時，駕駛人應注意車前狀況及兩車並行之間隔，並隨時採
      取必要之安全措施，不得在道路上蛇行，或以其他危險方
      式駕車，道路交通安全規則第94條第1項、第3項分別定有
      明文。查被告於上揭時、地駕駛肇事車輛時，未注意車前
      狀況，亦未與前車保持隨時可以煞停之距離，致從後追撞
      系爭車輛，造成系爭車輛受有損害，被告之行為與系爭車
      輛所受損害間具有相當因果關係，並依民法第191條之2規
      定，推定被告之上開行為係有過失，被告復未舉證證明其
      就防止損害發生已盡相當之注意，自應就系爭車輛之損害
      負賠償責任。則原告已依保險契約支付系爭車輛之修復費
      用，並依保險代位之規定，請求被告負損害賠償責任，自
      屬有據。
（三）又按不法毀損他人之物者，被害人得請求賠償其物因毀損
      所減少之價額；負損害賠償責任者，除法律另有規定或契
      約另有訂定外，應回復他方損害發生前之原狀；第一項情
      形，債權人得請求支付回復原狀所必要之費用，以代回復
      原狀，民法第196條、第213條第1項、第3項分別定有明文
      。又按物被毀損時，被害人除得依民法第196條請求賠償
      外，並不排除民法第213條至第215條之適用，惟民法第19
      6條之規定即係第213條之法律另有規定，請求賠償物被毀
      損所減少之價額，得以修復費用為估定之標準，但以必要
      者為限，例如：修理材料以新品換舊品，應予折舊。經查
      ，原告就系爭車輛支出修理費用共計108,713元（含工資4
      0,255元、烤漆24,118元、零件44,340元），其中零件部
      分，係以新零件代替舊零件，揆諸前揭說明，自應將零件
      折舊部分予以扣除。又依行政院所頒「固定資產耐用年數
      表」及「固定資產折舊率表」之規定，其他業用客車之耐
      用年數為5年，依定率遞減法每年折舊1000分之369，又其
      最後1年之折舊額，加歷年折舊累計額，其總和不得超過
      該資產成本原額10分之9。參照卷附原告提出系爭車輛行
      車執照，系爭車輛係於100年10月出廠，至109年9月23日
      發生本件事故時，實際使用期間已逾5年，則扣除折舊額
      後，原告得請求之零件修理費為4,434元【計算式：44,34
      0元×1/10=4,434元】。至於工資及烤漆部分，並無折舊問
      題。從而，系爭車輛之修復必要費用共計為68,807元【計
      算式：4,434元＋40,255元＋24,118元＝68,807元】。
（四）末按給付無確定期限者，債務人於債權人得請求給付時，
      經其催告而未為給付，自受催告時起，負遲延責任；其經
      債權人起訴而送達訴狀，或依督促程序送達支付命令，或
      為其他相類之行為者，與催告有同一之效力；遲延之債務
      ，以支付金錢為標的者，債權人得請求依法定利率計算之
      遲延利息；應付利息之債務，其利率未經約定，亦無法律
      可據者，週年利率為百分之五，民法第229條第2項、第23
      3條第1項前段及第203條分別定有明文。本件原告代位被
      保險人請求被告應給付系爭車輛回復原狀所需之修理費用
      ，係以支付金錢為標的，且無確定給付期限，是原告就上
      揭所得請求之金額，請求自起訴狀繕本送達被告翌日即11
      0年2月6日起至清償日止，按週年利率5%計算之息，併應
      准許。
六、綜上所述，原告依民法第191條之2前段、第196條及保險法
    第53條第1項之規定7，請求被告給付68,807元，及自起訴狀
    繕本送達之翌日即110年2月6日起至清償日止，按週年利率5
    %計算之利息，為有理由，應予准許。
七、本件係小額程序為被告敗訴之判決，依民事訴訟法第436條
    之20規定，應依職權宣告假執行。
八、訴訟費用負擔之依據：民事訴訟法第78條。另原告減縮部分
    之訴訟費用則由原告負擔，附此敘明。 
中    華    民    國   110    年    4     月    27    日
                  臺灣彰化地方法院彰化簡易庭
                      法  官  李欣恩
以上正本係照原本作成。　　　　　　　　　　　
如對本判決不服，須以判決違背法令提起上訴，並應於送達後20
日內，向本院提出上訴狀並表明上訴理由（須附繕本）。 
中　　華　　民　　國　　110 　年　　4 　　月　　27　　日
                      書記官  石坤弘